臺灣桃園地方法院刑事判決　　　　　　　 96年度易字第217號
公　訴　人　臺灣桃園地方法院檢察署檢察官
被　　　告　乙○○
上列被告因詐欺案件，經檢察官提起公訴（九十五年度偵字第一
五九三二號），被告於本院準備程序時，就被訴事實為有罪之陳
述，經本院告知簡式審判程序之旨並聽取當事人意見後，本院合
議庭裁定由受命法官獨任進行簡式審判程序，本院判決如下：
    主  文
乙○○幫助意圖為自己不法之所有，以詐術使人將本人之物交付
，累犯，處有期徒刑肆月，如易科罰金，以參佰元折算壹日。
    事  實
一、乙○○前於民國九十三年間，因違反毒品危害防制條例案件
    ，經本院於九十三年九月二日以九十三年度訴字第四七○號
    判決，判處有期徒刑十月、六月，應執行有期徒刑一年二月
    ，於九十四年八月五日執行完畢出監。詎其不知悔改，其與
    謝順和（由檢察官另案偵辦）均知近年來臺灣社會盛行以虛
    設、租賃、借用或買賣人頭帳戶之方式，供詐騙他人交付贖
    金或供詐騙集團作為詐欺他人交付財物等不法用途，亦知金
    融機構帳戶係個人理財之重要工具，且關係個人財產、信用
    之表徵，應可預見他人向其收購金融機構帳戶之存摺、印章
    、金融卡等，可能供詐騙所用，竟與謝順和基於縱若他人利
    用其所提供之帳戶持以詐欺取財亦不違反其本意之幫助犯罪
    意思，於九十四年十二月間某日，乙○○將以其名義開立之
    臺灣中小企業銀行大溪分行（下稱臺灣中小企銀），帳號為
    00000000000號帳戶之存摺一本及提款卡一張，
    以新臺幣（下同）三千元之代價，交予謝順和，由謝順和於
    不詳地點販售予真實姓名年籍均不詳綽號之成年男子，而任
    由該名男子或其轉手者所組成之詐欺集團使用。嗣由取得乙
    ○○前開存摺及提款卡之詐欺集團，基於意圖為自己不法所
    有之犯意，於九十四年十二月八日（起訴書誤載為九十五年
    十二月八日）下午二時四十七分許，致電予甲○○，向甲○
    ○佯裝為其配偶之友人「美秀」，因急需用錢而向其借款，
    甲○○不疑有詐，旋至桃園中壢新明郵局以跨行匯款之方式
    ，匯款二萬元至乙○○前揭臺灣中小企銀帳戶內，旋遭詐欺
    集團成員提領一空。嗣經甲○○發現有異後，始知受騙而報
    警處理。
二、案經臺北市政府警察局士林分局報請臺灣士林地方法院檢察
    署檢察官呈請臺灣高等法院檢察署檢察長令轉臺灣桃園地方
    法院檢察署檢察官偵查起訴。
    理  由
一、被告乙○○有於前揭時、地，以三千元之代價將其所有之臺
    灣中小企銀份帳戶為00000000000號之存簿存摺
    一本及提款卡一張，透過其友人謝順和出售予姓名年籍均不
    詳之成年男子，而為詐欺集團使用之犯罪事實，業據其於本
    院審理時供承不諱，核與證人謝順和於檢察官偵訊時所指述
    之情節相符，而被害人甲○○因接獲詐騙集團電話，經該詐
    騙集團人員以上開謊言欺瞞，使之陷於錯誤，而依詐騙集團
    之指示致其為詐欺集團至桃園中壢新明郵局以匯款方式，轉
    出上揭金額等情，亦經被害人甲○○於警詢及檢察官偵訊時
    指述綦詳，並有臺灣中小企業銀行大溪分行九十五年十月十
    六日九十五年度大溪字第○三四一號函暨所檢附之乙○○開
    戶資影本及所有交易明細表各一紙在卷足稽。是堪任被告自
    白與事實相符，可採為本案論罪科刑之基礎。綜上，本件事
    證明確，被告犯行洵堪認定，應予依法論科。
二、按本件被告乙○○行為後，刑法部分條文業經修正公布，並
    定於九十五年七月一日施行（修正後刑法以下稱新法，修正
    前刑法以下稱舊法）。刑法第二條第一項之規定，係規範行
    為後法律變更所生新舊法律比較適用之準據法，於修正後刑
    法施行後，應適用新法第二條第一項規定之從舊從輕之原則
    為比較，適用最有利於行為人之法律。查本件被告行為後，
    刑法相關規定之修正為關於法定罰金刑最低度部分，舊法第
    三十三條第五款規定為銀元一元（並依罰金罰鍰提高標準條
    例第一條前段規定提高十倍後，折算為新臺幣三十元）以上
    ，新法第三十三條第五款則修正為新臺幣一千元以上，以百
    元計算，經比較結果，罰金刑最低度部分，舊法金額較低，
    對被告較有利，是上開修正前之舊法規定對於被告較為有利
    ，本件自應依新法第二條第一項前段之規定，就上開修正部
    分適用舊法之規定論處。至於詐欺取財罪法定罰金刑之貨幣
    單位及數額，依修正後刑法施行法第一條之一第一項、第二
    項前段規定修正貨幣單位為新臺幣，數額則提高為三十倍，
    與修正前之貨幣單位以銀元計算，並依罰金罰鍰提高標準條
    例第一條前段之規定就其原定數額提高十倍後，再將銀元換
    算為新臺幣之比較結果，修正前後本罪法定罰金刑之最高度
    輕重相同，對於被告並無有利不利之區別，又舊法第三十條
    幫助犯，雖亦均有修正，惟第三十條核屬文字修正，對於被
    告無有利、不利之情形，即無比較適用之問題，尚非刑法第
    二條第一項所指之法律變更，至刑法第四十七條雖有修正對
    累犯處罰之規定，然本案被告不論適用新法或舊法，均成立
    累犯，故上開條文修正對被告並無有利不利之情形可資比較
    ，應適用裁判時法，故上開所述法定罰金刑貨幣單位、幫助
    犯、累犯等修正規定，均應依一般法律適用原則，適用裁判
    時法（最高法院九十五年十一月七日刑事庭會議決議參照）
    ，附此敘明。
三、次按刑法上之幫助犯，係對於犯罪與正犯有共同之認識，而
    以幫助之意思，對於正犯資以助力，而未參與實施犯罪之行
    為者而言（最高法院七十五年度臺上字第一五○九號、八十
    八年度臺上字第一二七○號判決亦同此意旨）。是以，如未
    參與實施犯罪構成要件之行為，且係出於幫助之意思提供助
    力，即屬幫助犯，而非共同正犯。本件被告基於幫助之犯意
    ，提供臺灣中小企銀帳戶予不詳姓名年籍成年男子，而任由
    該名男子或其轉手者所組成之詐欺集團使用，並利用被告之
    幫助，意圖為自己不法之所有，施用詐術，向甲○○詐取財
    物，是被告所為係參與詐欺罪構成要件以外之行為，且在無
    證據證明被告係以正犯而非以幫助犯之犯意參與犯罪之情形
    下，應認其所為係幫助犯而非正犯行為。是核被告所為，係
    幫助犯刑法第三百三十九條第一項詐欺取財罪。又被告前有
    如事實欄所示之科刑及執行情形，有臺灣高等法院被告前案
    紀錄表一份附卷可稽，其於前案有期徒刑執行完畢後，五年
    內故意再犯本件有期徒刑以上刑之罪，為累犯，應依新法第
    四十七條第一項規定加重其刑。而被告所犯幫助他人犯上開
    詐欺之罪，則依新法第三十條第二項之規定，按正犯之刑減
    輕之，並依法先加後減之。爰審酌被告年輕力盛，僅因缺錢
    花用，即生歹念，且其所為足造成金融秩序之混亂，惟念其
    犯罪後坦承犯行，尚知所悔改等一切情狀，量處如主文所示
    之刑。末按本次刑法修正關於易科罰金之折算標準部分，舊
    法第四十一條第一項前段規定得以銀元一元以上三元以下折
    算一日，依修正前罰金罰鍰提高標準條例第二條之規定（現
    已刪除）提高一百倍後，為銀元一百元以上三百元以下（即
    新臺幣三百元以上九百元以下）折算一日，新法第四十一條
    第一項前段則修正為得以新臺幣一千元、二千元或三千元折
    算一日，以舊法規定對被告為有利，是本件併依舊法第四十
    一條第一項前段及修正前罰金罰鍰提高標準條例第二條之規
    定，並諭知易科罰金之折算標準。
據上論斷，應依刑事訴訟法第二百七十三條之一第一項、第二百
九十九條第一項前段，修正後刑法第二條第一項前段、第三十條
第一項、第二項、第四十七條第一項，行為時刑法第三百三十九
條第一項，修正前刑法第四十一條第一項前段，刑法施行法第一
條之一第一項、第二項前段，修正前罰金罰鍰提高標準條例第二
條，判決如主文。
本案經檢察官董良造到庭執行職務
中　　華　　民　　國　　96　　年　　 3　　月　　30　　日
                        臺灣桃園地方法院刑事第十庭
                                法  官  柯姿佐
上正本證明與原本無異。如不服本判決，應於判決送達後10日內
向本院提出上訴狀（應附繕本），上訴於臺灣高等法院。
                                書記官  蔡紫凌
中　　華　　民　　國　　96　　年　　4 　　月　　2 　　日
中華民國刑法第339 條（普通詐欺罪）
意圖為自己或第三人不法之所有，以詐術使人將本人或第三人之
物交付者，處5 年以下有期徒刑、拘役或科或併科1 千元以下罰
金。
